臺灣南投地方法院民事裁定
111年度簡抗字第2號
抗  告  人  王建宏  
相  對  人  王忠恩  

            王忠俊  

            王明俊  
            王  清  
上列抗告人與相對人間確認所有權存在事件，抗告人對本院埔里
簡易庭民國111年2月7日111年度投埔簡字第8號裁定提起抗告，
本院裁定如下：
    主  文
原裁定廢棄。 
    理  由
一、原裁定駁回抗告人起訴意旨略以：
　  抗告人訴之聲明第1項為「請求確認坐落南投縣○○鄉○○○段00
    0地號土地上之未辦存登記建物（下稱系爭建物一）為原告
    所有」並於理由中稱：系爭建物面積為長36.85公尺，寬18.
    5公尺，高8.6公尺等語，可知抗告人所主張之系爭建物面積
    約為681.72平方公尺（計算式：36.8518.5＝681.72）。原
    審於民國110年10月25日會同兩造現場勘測並囑託南投縣埔
    里地政事務所（下稱埔里地政事務所）繪製複丈成果圖，現
    況為南投縣○○鄉○○○段000地號土地（下稱系爭土地）上有未
    辦保存登記之一層樓建物（下稱系爭建物二）與三層樓建物
    （下稱系爭建物三），均未設門牌號碼，且抗告人所主張系
    爭建物一之長、寬、高，亦與現場之系爭建物二、三之長、
    寬、高不符等情，致原審無從特定原告訴之聲明第1項中系
    爭建物一究指為何。且抗告人事後逾期未繳納測量及提供地
    政資料規費新臺幣（下同）1萬2,000元，經原審於110年12
    月30日以裁定命抗告人於裁定送達翌日起5日內補正適法、
    明確之聲明，並諭知逾期未補正即駁回其訴，及命兩造向埔
    里地政事務所墊支測量及提供地政資料規費1萬2,000元，然
    兩造均逾期未墊支測量及提供地政資料規費，致無從特定抗
    告人聲明中請求之系爭建物一為何，乃裁定駁回抗告人之起
    訴。
二、抗告意旨略以：
　㈠原裁定逾越抗告聲明之範圍要求地政事務所測量：
　⒈抗告人起訴「請求確認坐落南投縣○○鄉○○○段000地號土地上
    ：寬11.8公尺，深6.6公尺、鐵架、石棉瓦、磚造未辦保存
    登記平房建物為原告所有」，則原審裁判應就上開聲明範圍
    為之，雖為確定上開建物之正確位置及面積而有囑託地政事
    務所測量之必要，仍不得逾越上開訴之聲明之範圍。
　⒉抗告人已就上開聲明向埔里地政事務所繳納測量規費4,320元
    ，詎原審以系爭建物三占用到同段30-7地號土地為由，要求
    補繳複丈規費1萬2,000元。惟抗告人請求確認所有權之標的
    物為276地號土地上之系爭建物二，不包含占用同段30-7地
    號土地上之系爭建物三，原審逾越訴之聲明之範圍命抗告人
    補繳不在訴之聲明請求範圍內之建物測量費用，於法未合。
　⒊本件抗告人並非不繳納測量費用，抗告人前於110年11月22日
    具狀陳稱「本件前已依鈞長函繳納4,320元整，為此經向該
    所請示覆以：如僅將蓮華池段276地號上A（即系爭建物二）
    、B（即系爭建物三）建物位置和面積製作複丈成果圖，另
    ，涉及占用同段30-7地號上約3平方公尺部分以虛線標示，
    則無庸補繳費用」。原審未向該所查明，竟誤認為抗告人稱
    毋庸繳納，認事錯誤且理由不備。
  ㈡查原審於110年12月30日裁定通知兩造於裁定送達後5日內繳納地政規費1萬2,000元，如逾期視為合意停止。兩造未如期繳納，已視為合意停止，原審竟於合意停止期間裁定駁回起訴，顯不合法。
三、本院之判斷：
  ㈠原告於訴之聲明所表示之「一定權利或法律關係存否」之主
    張，即為確認之訴之訴訟標的。在確認之訴中，原告之訴之
    聲明，必須具體表明其所主張之具爭執性實體權利或法律關
    係。其特定之方法，亦必須同時就訴之聲明及起訴之事實理
    由為具體表明及主張即可。又「訴訟程序當然或裁定停止間
    ，法院及當事人不得為關於本案之訴訟行為。但於言詞辯論
    終結後當然停止者，本於其辯論之裁判得宣示之」、「前條
    規定，除第一項但書外，合意停止訴訟程序準用之」，民事
    訴訟法第188條第1項及第189條第3項分別定有明文。是合意
    停止期間法院不得為關於本案之訴訟行為，包括裁定駁回起
    訴。
　㈡經查，本件抗告人起訴時之起訴狀固載明「請求確認坐落南
    投縣○○鄉○○○段000地號上未辦保存登記建物為原告所有」，
    經原審至現場勘驗結果，系爭土地上有系爭建物二與系爭建
    物三，依當日勘驗筆錄所載，勘驗結果略以：「……原告訴之
    聲明請求確認之未辦保存登記建物為卷399頁下方照片之右
    側建物（即本次測量編號A建物）」，此有勘驗筆錄附於原
    審卷可參（見原審卷第549頁），對照原審卷第399頁、401
    頁、551頁、552頁照片所示，可知系爭土地上原有3建物，
    除左側3樓建築物外，中間及右側各有1間1層建物，勘驗時
    ，中間1層建物已不存在，僅剩下右側1間1層建物，而當天
    勘驗筆錄結果既然記載「原告訴之聲明請求確認之未辦保存
    登記建物為卷399頁下方照片之右側建物」，再酌以抗告人
    起訴狀事實及理由第六點記載系爭建物為鐵架、石棉瓦和混
    泥土磚造平房（見原審卷第15頁），是縱認抗告人起訴狀所
    載長、寬、高之建物（原審認為係系爭建物一）與系爭建物
    二不同，惟既經勘驗確認，可認抗告人原審訴之聲明已得特
    定為確認系爭建物二（即為勘驗測量編號A建物）之所有權
    為抗告人所有；更何況抗告人已於110年11月26日向原審提
    出民事聲請狀陳明：「考量系爭土地遭農委會林業試驗所於
    87年提起訴訟等案迄今，一再再鑑界，已浪費許多資源，又
    本件係確認【未保存登記鐵架石棉瓦磚造平房】」，核與該
    B建物無涉」等語（見原審卷第569頁），亦已明確表明抗告
    人訴之聲明為請求確認系爭建物二之所有權為抗告人所有。
    則原裁定認為無從特定抗告人聲明中請求之系爭建物為何，
    其起訴自非合法，容有違誤。
　㈢又原審已於110年12月30日裁定通知兩造於裁定送達後5日內
    繳納地政規費1萬2,000元，如逾期視為合意停止。兩造未如
    期繳納，已視為合意停止，而兩造既未經繳納，原審於合意
    停止期間裁定駁回起訴，於法尚有未合。　
四、綜上所述，原審以抗告人未補正繳費致無從特定訴之聲明為
    由，裁定駁回抗告人所提確認所有權存在之訴，容有未洽。
    抗告人指摘原裁定不當，求予廢棄，為有理由，爰由本院將
    原裁定廢棄，並發回原審更為適當之處理。
五、依民事訴訟法第436條之1第3項、第492條，裁定如主文。 
    　　
中　　華　　民　　國　　111 　年　　9 　　月　　20　日
                  民事第一庭審判長法  官  張毓珊

                                  法  官  葛耀陽
　　　　　　　　
                                  法  官  蔡志明　　 
以上正本係照原本作成。
本裁定不得抗告。
中　　華　　民　　國　　111 　年　　9 　　月　　20　　日
                                書記官　張雅筑